---
title: "R Notebook"
output: html_notebook
editor_options: 
  chunk_output_type: console
---

#이상점의 종류

1) Additive Outlier (AO)
한 시점(T)에서만 시계열의 관측값에 영향을 미치는 이상점으로, 시계열을 관측하는 과정에서 발생하는 오차이다.
고립된 spike 형태를 보인다.

2) Innovational Outlier (IO)
한 시점(T)의 시계열의 관측값에만 영향을 미치지 않고, 이상점이 발생한 이후의 관측값에 지속적으로 영향을 미치는 형태의 이상점이다. T시점 이후의 모든 관측값에 어떤 효과가 더해진 형태이다. (연속적으로 발생한 일련의 AO효과로도 볼 수 있음)

3) Transient(or Temporary) Change (TC)
관측값의 수준에 생긴 변화가 단기간 지속되고 또한 변화의 크기도 점차적으로 줄어드는 경우이다. 감쇠(damping) 효과의 δ의 크기에 의해 지수적으로 감소한다.

4) Level Shift (LS) 또는 Seasonal Level Shift (SLS)
한 시점(T) 이후의 모든 관측값의 수준에 항구적인 변화가 발생하는 경우이다. T 시점 이후의 모든 관측값에 동일한 효과가 더해져 시계열의 수준이 변화한 형태이다. 시스템의 변화 또는 관측기기에 변화가 발생한 경우 등에 해당한다.

5) Consecutive AO's 또는 Patches of Outliers
이상점이 연속적으로 발생하는 경우 연속적인 AO가 발생했다고 간주한다. IO와 TC등이 연속적인 AO에 의해 근사될 수 있다.

```{r}
ts<-ts(rep(0,50))
ts
```
```{r}
ts[20]<-1
ts
```
```{r}
plot(ts)
```
```{r}
LS<-filter(ts, filter=1, method='recursive')
plot(LS, main='Level Shift - TC delta = 1', type='s')
```

```{r}
AO<-filter(ts, filter=0, method='recursive')
plot(AO, main='Additive Outlier - TC delta = 0', type='s')
```
```{r}
TC_0_3<-filter(ts, filter=0.3, method='recursive')
TC_0_8<-filter(ts, filter=0.8, method='recursive')
plot(TC_0_3, main='TC delta = 0.3')
plot(TC_0_8, main='TC delta = 0.8')
```

R 패키지 {tsoutlier} 이용하여 이상점 탐지하기
```{r}
if(!require(tsoutliers)) install.packages('tsoutliers')
library(tsoutliers)


```
```{r}
airmiles
plot(airmiles)
```
```{r}
out<-tso(log(airmiles), types=c('TC','AO','LS','IO','SLS'))
out
```
```{r}
plot(out)
```
```{r}
out$outliers
```

```{r}
#탐지된 이상점의 시간 색인
(out_id<-out$outliers$ind)
```
```{r}
#탐지된 이상점의 달력 년 (시간)
out$outliers$time
```

#chicken{fma} 자료에 대해 이상점 탐지 분석 수행
```{r}
if(!require(tsoutliers)) install.packages('tsoutliers')
library(tsoutliers)
if(!require(expsmooth)) install.packages('expsmooth')
library(expsmooth)
if(!require(fma)) install.packages('fma')
library(fma)

chicken
str(chicken)
class(chicken)

#어떻게 ts 객체의 data로 만들까? 먼저 이를 알아야 할 것 같다.

outlier<-tsoutliers::tso(chicken, types=c('AO', 'LS', 'TC'), maxit.iloop=10)
outlier

```
```{r}
plot(outlier)
```

```{r}
n<-length(chicken)
LS.df<-outliers('LS',12)
LS_effect<-outliers.effects(LS.df, n)
TC.df<-outliers('TC', 20)
TC_effect<-outliers.effects(TC.df, n)
xreg.outliers<-cbind(LS_effect, TC_effect)
xreg.outliers
```

```{r}
arima.model<-auto.arima(chicken, xreg=xreg.outliers)
arima.model
```

#pairs 함수 : 써볼수 있을지?
```{r}
data(airquality)
pairs(airquality[1:4], panel=panel.smooth)
```

#시계열 날짜와 객체 다루기
```{r}
#lubridate, zoo, xts 패키지

#lubridate : 연, 월, 일 등이 각각 다른 열에 지정된 날짜 읽어오기
if(!require(tidyverse)) install.packages('tidyverse')
library(tidyverse)
if(!require(nycflights13)) install.packages('nycflights13')
library(nycflights13)

flights %>%
  select(year, month, day)

flights
```

```{r}
library(lubridate)
f_day<-flights %>%
  select(year, month, day) %>%
  mutate(depart=make_date(year, month, day))
f_day
```

```{r}
f_min<-flights %>%
  select(year, month, day, hour, minute) %>%
  mutate(depart=make_datetime(year, month, day, hour, minute))
f_min
```


#zoo, xts 패키지 이용하여 특정 형식으로 저장된 날짜 읽어오기
```{r}
df<-data.frame(Date=c('10/8/2013', '10/9/2019', '10/10/2019'), 
               Close=c(868, 855, 865))

if(!require(zoo)) install.packages('zoo')
library(zoo)

(ZOO<-zoo(df$Close, order.by=as.Date(df$Date, format='%m/%d/%Y')))

```

```{r}
#xts 패키지 사용하기
if(!require(xts)) install.packages('xts')
library(xts)

(XTS<-xts(df$Close, order.by=as.Date(df$Date, format='%m/%d/%Y')))

```

```{r}
#lubridate package 사용한 예제
data("lakers")

str(lakers)
lakers
```

```{r}
lakers$date<-ymd(lakers$date); head(lakers)
```

```{r}
lakers %>%
  ggplot(aes(date, y=0, col=game_type))+
  geom_point()
```

```{r}
lakers %>%
  ggplot(aes(date, fill=game_type))+
  geom_bar()
```

```{r}
lakers %>%
  ggplot(aes(date))+
  geom_freqpoly()
```

```{r}
lakers %>%
  ggplot(aes(date))+
  geom_freqpoly(binwidth=5)
```

